【裁判字號】    98,交聲,1181
【裁判日期】    980922
【裁判案由】    聲明異議
【裁判全文】
臺灣臺南地方法院交通事件裁定          98年度交聲字第95號
                                    98年度交聲字第1181號
移送機關    交通部公路總局嘉義區監理所麻豆監理站
異議人即
受處分人    甲○○
上列異議人即受處分人因違反道路交通管理處罰條例案件，對於
交通部公路總局嘉義區監理所麻豆監理站民國97年12月16日所為
之裁決處分【處分案號：麻監裁罰字第裁75-M00000000號（即
本院98年度交聲字第95號）、麻監裁罰字第裁75-M00000000號
（即本院98年度交聲字第1181號）】聲明異議，本院裁定如下：
    主    文
異議駁回。
    理    由
一、原處分意旨略以：異議人即受處分人甲○○（下稱異議人）
    於民國97年11月22日21時15分許，駕駛車牌號碼KT2-528號
    重型機車，因「未戴安全帽」，經臺南縣警察局交通警察
    隊警員在臺南縣新市鄉三舍村108之6號前攔停，嗣因發現其
    身上有酒味，乃「對其施以酒精濃度測試，經測得其呼氣
    中所含酒精濃度為0.46MG/L」，因超過規定標準，乃予製單
    舉發，嗣經移送機關即交通部公路總局嘉義區監理所麻豆監
    理站（下稱原處分機關）以其違規事證明確，依道路交通管
    理處罰條例第31條第6項、第35條第1項第1款、第24條
    第1項第2款（原處分漏載第24條第1項第2款），及參酌違反
    道路交通管理事件統一裁罰基準表之規定，分別裁處異議人
    罰鍰新臺幣（下同）500元、30,000元，並吊扣駕駛執
    照12個月，施以道安講習之規定等語。
二、本件異議意旨略以：
  (一)異議人當時是在朋友家中庭院聊天小酌，突然一輛警車出現
    ，大家一片恍然，接著員警下車詢問剛才是否沒戴安全帽，
    身上好像又有酒味，異議人誠實以對，卻遭警員要求要配合
    酒測，異議人表示非現行犯，亦非拒絕攔檢或逃逸，為何要
    酒測，警員的意思好像是我問你，你有誠實以對，就需配合
    酒測，令異議人覺得很無辜，友人亦覺得警員濫用公權力。
  (二)嗣異議人向警員表示想上廁所，警員卻要求異議人在朋友家
    中庭院解決即可，異議人堅持要進朋友家中解決，警員馬上
    恐嚇異議人說如果五分鐘內沒有出來就開拒測，上完廁所後
    ，在員警的恐嚇、威脅、強迫下配合了警員。
  (三)異議人是做粗工的，下了班難免會和朋友喝幾杯，已成了生
    活的一部份，也知道一些違規的行為，今天如果異議人是現
    行犯，或者攔告有違規事實，我們皆無怨尤，但今天卻是因
    為誠實坦白，而換得警員的恐嚇、威脅、強迫，叫人情何以
    堪，異議人也因為此事而不知要如何教導三個小孩，請求撤
    銷原處分等語。
三、按機器腳踏車駕駛人或附載座人未依規定戴安全帽者，處駕
    駛人500元罰鍰，道路交通管理處罰條例第31條第6項定有明
    文。次按，汽車駕駛人，駕駛汽車經測試檢定酒精濃度超過
    標準者，處15,000元以上60,000元以下罰鍰，並當場移置保
    管該汽車及吊扣其駕駛執照一年；又汽車駕駛人，有第35條
    第1項規定之情形者，應接受道路交通安全講習，道路交通
    管理處罰條例第35條第1項第1款、第24條第1項第2款分別定
    有明文。又汽車駕駛人飲用酒類或其他類似物後其吐氣所含
    酒精濃度超過每公升0.25毫克以上者，不得駕車，道路交通
    安全規則第114條第2款亦規定甚明。
四、經查：
  (一)異議人於前開時間騎乘車號KT2-528號重型機車，於臺南縣
    新市鄉三舍村108之6號前，因有未戴安全帽、經警對其
    施以酒精濃度測試而測得其酒測值為0.46MG/L，已超過標準
    值0.25MG/L，遭臺南縣警察局交通警察隊警員製單舉發，嗣
    經原處分機關以其違規事證明確，依道路交通管理處罰條例
    之規定，分別裁處如前所述內容之裁罰等情，有臺南縣警察
    局97年11月22日南縣警交字第M00000000號、第M000000
    00號舉發違反道路交通管理事件通知單、及原處分機關97年
    12月16日麻監裁罰字第裁75-M00000000號、第裁75-M00
    000000號裁決書各1份附卷可稽。
  (二)又本件舉發員警係在台19甲線新市鄉○○路段發現異議人騎
    乘機車未依規定戴安全帽，經警鳴笛並以指揮棒指揮異議人
    停車受檢，因異議人未停車受檢並往前加速逃逸，遂駕駛巡
    邏車開啟警示燈至三舍村108之6號前始予攔停等情，有臺南
    縣警察局98年3月5日南縣警交字第0980009250號函覆在卷；
    另經本院勘驗該函檢附之本件採證光碟，勘驗結果為：【(一)
    經播放檔名「MOV517」之錄影內容，見：於00：04秒時，攔
    查之員警於路旁將異議人攔停，並告知異議人因未戴安全帽
    而將之攔停，於00：09秒時，錄影鏡頭拍攝異議人所騎乘之
    機車車牌為KT2-528號，於00：14秒時，錄影鏡頭拍攝異議
    人之正面，可辨識異議人當時未戴安全帽，於00：49秒時員
    警告知異議人：「你安全帽沒戴，你知道嗎？」，異議人回
    答：「知道。」，於00：51秒時員警發現異議人有酒味，問
    異議人有無喝酒，異議人答稱有，喝兩罐啤酒，喝完一個小
    時左右。於01：25秒時，員警告知要實施酒測，並詢問異議
    人要漱口否，異議人要求先要小便，員警告知如拒測要罰6
    萬元，迄本段錄影檔案結束前，異議人尚未進行酒測。(二)經
    播放檔名「MOV519」之錄影內容，見：於00：03秒時，員警
    問異議人何姓名，路旁有小孩及異議人之友人代答稱：「甲
    ○○」。01：48秒時，異議人經路旁民宅之友人同意進入友
    人民宅小便，員警告知如不出來，將以拒絕酒測舉發，03：
    39秒時，異議人自民宅出來後經接受酒測後，酒測值為0.46
    毫克，07：35秒時，異議人在酒測單上簽名，09：24秒時，
    員警告知將代為保管KT2-528號機車，並請異議人將貴重物
    品取出，於13：25秒時，攝影鏡頭拍攝路旁民宅之住址為：
    「新市鄉三舍村108之6號」】，此有勘驗筆錄在卷可稽。
  (三)依上開勘驗結果，可認異議人係在路旁經警攔停，嗣後因欲
    小便而進入新市鄉三舍村108之6號友人民宅中，隨後才自友
    人民宅中出來接受酒測，該錄影過程中並無異議人所稱有員
    警恐嚇、威脅、強迫之情形，且本院審酌異議人在員警進行
    酒測時突然要求先行小便，並經路旁民宅之友人同意進入友
    人民宅小便，員警告知異議人如不出來，將以拒絕酒測舉發
    等過程，經核員警預慮異議人藉小便之事由躲在友人家中不
    出來接受酒測而諭知異議人拒測之法律效果，員警上開諭知
    之舉措以及諭知之內容並無違反當時情狀應採取之必要措施
    ，其所為之措施應為當時情狀所必要而屬符合比例原則之行
    為，實難認有何恐嚇、威脅、強迫或濫用公權力之不當情形
    ，是異議人主張其當時是在朋友家中庭院聊天小酌，突然一
    輛警車出現，大家一片恍然，警員對其恐嚇、威脅、強迫，
    有濫用公權力之情形等語，應無可採。
  (四)又異議人於舉發時已自承其騎乘機車未戴安全帽，且經警對
    其施以酒精濃度測試而測得其酒測值為0.46MG/L，亦有該酒
    測單在卷可稽，是異議人有騎乘機車未戴安全帽及酒後騎乘
    機車之違規行為，顯可認定。
  (五)從而，原處分機關依據道路交通管理處罰條例第31條第6
    項、第35條第1項第1款、第24條第1項第2款（原處分漏載
    第24條第1項第2款），及參酌違反道路交通管理事件統一裁
    罰基準表之規定，分別裁處異議人罰鍰500元、30,000
    元，並吊扣駕駛執照12個月，施以道安講習，於法核無不當
    ，本件異議人之異議為無理由，應予駁回。
五、據上論結，應依道路交通管理處罰條例第87條第2項、道路
    交通案件處理辦法第19條，裁定如主文。
中    華    民    國    98    年    9     月    22    日
                      交通法庭  法  官  張家瑛
以上正本證明與原本無異。
如不服本裁定應於送達後5日內向本院提出抗告狀（應附繕本）
。
                                書記官  李淑惠
中    華    民    國    98    年    9     月    23    日


司法院資訊處製作；財團法人民間司法改革基金會備份。
